【裁判字號】    95,交聲,839
【裁判日期】    951229
【裁判案由】    違反道路交通管理處罰條例聲明異議
【裁判全文】
臺灣士林地方法院交通事件裁定         95年度交聲字第839號
原處分機關  臺北市交通事件裁決所
異  議  人
即受處分人  甲○○
上列異議人即受處分人因違反道路交通管理處罰條例案件，對於
臺北市交通事件裁決所民國95年9 月27日所為之處分（原處分案
號：北市裁三字第裁22-C00000000號），聲明異議，本院裁定如
下：
    主  文
原處分撤銷。
甲○○不罰。
    理  由
一、原處分意旨略以：異議人即受處分人甲○○所有之車牌號碼
    2E-0329 號自用小客車於民國95年7 月11日20時許，於臺北
    縣中和市○○路、景安路口為警查獲舉發「變更排氣管產生
    噪音」，經原處分機關函轉臺北縣政府警察局中和分局調查
    ，經臺北縣政府警察局中和分局以95年8 月14日北縣警永裁
    字第0950037114號函調查後，以其「駕駛汽車，拆除消音器
    造成噪音」之違規事實，依違反道路交通管理處罰條例第43
    條第1 項第3 款之規定，處罰鍰新臺幣（下同）6,000 元，
    並依同條例第63條第1 項第3 款之規定（裁決書漏引「第3
    款」，應予補充），記違規點數3 點，並依同條例第43 條
    第3 項前段之規定，施以道路交通安全講習云云。
二、異議意旨略以：異議人即受處分人甲○○於95年6 月於網路
    上購買一部二手車，嗣於95年7 月11日20時許，經警舉發「
    變更排氣管產生噪音」之違規，異議人事後經保養廠人員告
    知該車係因之排氣管破裂造成噪音，並非拆除消音器所致，
    且員警當日並無環保機關或監理機關聯合稽查，亦未由該專
    業機關於其法定職權內為專業認定及審查，警員逕自開單，
    有違法規且逾越裁量，爰依法聲明異議等語。
三、經查，異議人所有之車牌號碼2E-0329 號自用小客車於95年
    7 月11日20時許行於臺北縣中和市○○路、景安路口（景安
    捷運站），因該車加油時發出刺耳之聲音，遂為警上前攔停
    察看其排氣管，發覺該車擅改汽車排氣管，因而依道路管處
    罰條例第43條第1 項第3 款，舉發「變更排氣管產生噪音」
    ，此有臺北縣警察局舉發違反道路交通管理事件通知單（舉
    發案號：北縣警交字第C00000000 號）1 紙在卷可稽。嗣經
    原處分機關依法改裁「駕駛汽車，拆除消音器造成噪音」，
    此有臺北市交通事件裁決所95年9 月27日違反道路交通管理
    事件裁決書（原處分案號：北市裁三字第裁字22-C00000000
    號）1 紙在卷可憑，為異議人所不爭執，上開舉發經過事實
    ，堪可認定。
四、按汽車駕駛人，駕駛汽車，拆除消音器，或以其他方式造成
    噪音，處6 千元以上2 萬4 千元以下罰鍰，並當場禁止其駕
    駛，道路交通管理處罰條例第43條第1 項第3 款雖有明文。
    惟此違規行為之處罰，須以「拆除」消音器，或以與拆除消
    音器相當之其他方式造成「噪音」為要件。異議人既以前揭
    情詞置辯，即應就本案卷存證據得否認定異議人該當上開要
    件，詳為審究。經查：
  1.本案舉發員警謝錫宗業就當日舉發過程陳明：『警方於95年
    7 月11日20時00分許，在臺北縣中和市○○路、景安路口（
    景安捷運站）發現一部自小客車2E-0329 號紅線違規停車，
    造成車輛無法順利行駛，便前往驅離，當該車欲離開時而加
    油致排氣管嚴重且相當刺耳之音量，職便又將該自用小客車
    攔停查看原因，經查為擅改排氣管致產生噪音，職便依法告
    發』，此有臺北縣政府警察局中和分局95年8 月14日北縣警
    中申字第0950037114號函所附由當日舉發員警謝錫宗所製作
    之臺北縣政府警察局中和分局受理違反道路交通管理事件被
    通知人申訴理由查詢表1 紙在卷可稽。惟細繹上開舉發經過
    ，員警係從現場依其聽覺辨明該車排氣聲音刺耳，復從外觀
    上觀察異議人所有之上開車輛之排氣管有換裝等情，即憑一
    己主觀感受認定異議人有拆除消音器致車輛產生造成噪音，
    其認定難免因欠乏客觀標準，致有流於主觀之嫌。
  2.況『噪音』原屬不確定法律概念，查道路交通管理處罰條例
    中對於『噪音』，並無規定取締標準；然於社會秩序維護法
    第72條第3 款有規定「製造『噪音』或深夜喧嘩，妨害公眾
    安寧者」，對此，在「違反社會秩序維護法案件處理辦法」
    第11條有闡明社會秩序維護法第72條第3 款所稱噪音「係指
    噪音管制法令規定之管制標準以外，不具持續性或不易量測
    而足以妨害他人生活安寧之聲音」。因為所述仍屬抽象，故
    司法院於81年3 月27日以廳刑一字第329 號函釋「妨害安寧
    通常都為鄰居報警，處理警員身歷其境瞭解，噪音確實傳於
    戶外，又經鄰居證實，難以忍受者，始可認其妨害公眾安寧
    」。內政部警政署於91年7 月8 日以警署交字第0910121934
    號函釋「汽車（機車）駕駛人駕駛汽車（機車）於道路上行
    駛，車輛加裝高音量音響進行飆音響行為，倘其所發出之聲
    響在客觀上足令一般人無法忍受程度，道路交通管理處罰條
    例第43條第1 項第2 款規定『拆除消音器，或以其他方式造
    成噪音者』應可適用」。上開2 份函釋內容或謂「又經鄰居
    證實，難以忍受者」，或稱「聲響在客觀上足令一般人無法
    忍受程度」，均可看出對『噪音』的認定，絕非徒憑取締人
    員個人主觀之感受即可率爾判定，必須該聲響在客觀上已達
    到一般人無法忍受之程度，始可認定屬於『噪音』。而違反
    道路交通管理處罰條例第43條第1 項第2 款規定之罰鍰為
    6,000 元以上24,000元以下，較諸違反社會秩序維護法第72
    條第3 款之處罰為罰鍰6,000 元以下為重，而在取締違反社
    會秩序維護法第72條第3 款之行為時，尚且要求取締員警應
    在「經鄰居證實，難以忍受者，始可認其妨害公眾安寧」，
    則在舉發罰責更重之違反道路交通管理處罰條例第43條第1
    項第2 款之違規行為時，至少應該採取相同之認定標準，亦
    即務求「客觀」，以免舉發員警擅斷，恣意舉發，妨害人民
    財產權益。查舉發當時員警憑一己之主觀感受認定異議人有
    拆除消音器致車輛產生造成噪音，除未有科學根據，亦未使
    用相關儀器測定將資料留存以備查考，亦未由第三人會同認
    定，僅係依異議人汽車行駛時所發出之聲音，認定異議人所
    有之車輛拆除消音器產生噪音，揆之上開取證標準，自難據
    此認定異議人車輛有拆除消音器造成噪音之違規行為。
  3.再異議人陳明其於95年6 月於yahoo 奇摩拍賣網站上購入該
    車時，該車原即已有多項改裝，有異議人提出之95年6 月12
    日網路購車資料1 份在卷可稽，異議人取得該車所有權之後
    ，固有遵從法律規定，改正該車設備使符法令規定之義務，
    惟其就該車改裝情形，異議人確有可能因甫取得該車，及非
    由其出資改裝，致有所不明。是異議人指陳該車經保養廠維
    修人員檢修後告知，其所發出之聲響係排氣管破裂所致，並
    非拆除消音器等語，即非全然無憑；徵之舉發員警亦指陳該
    車係「擅改排氣管」，則除「噪音」乙項要件外，該車是否
    全無消音設備，亦非無疑義，此項事證不明之不利益，亦不
    應逕歸由異議人承擔。
五、綜上所述，依卷存證據尚難認定異議人有原處分意旨所指「
    拆除消音器或以其他方式造成噪音」之違規行為，原處分既
    有可議，自應由本院依法將原處分撤銷，並另為異議人不罰
    之諭知。
據上論斷，應依道路交通管理處罰條例第87條第2 項，道路交通
案件處理辦法第20條前段，裁定如主文。
中    華    民    國    95    年    12    月    29    日
                  交通法庭法  官  許辰舟
以上正本證明與原本無異。
如不服本裁定應於裁定送達後5 日內向本院提出抗告狀。
                          書記官  洪忠改
中    華    民    國    95    年    12    月    29    日


司法院資訊處製作；財團法人民間司法改革基金會備份。
